最高法院民事裁定　　　　　　九十六年度台上字第二三○五號
上　訴　人　甲○○
　　　　　　乙○○
共　　　同
訴訟代理人　張家琦律師
被 上訴 人　財團法人長庚紀念醫院
法定代理人　己○○
被 上訴 人　丙○○
　　　　　　　　　　號
　　　 　 　丁○○
　　　　　　戊○○
上列當事人間請求損害賠償事件，上訴人對於中華民國九十五年
八月八日台灣高等法院第二審判決（九十三年度上字第八一八號
），提起上訴，本院裁定如下：
    主  文
上訴駁回。
第三審訴訟費用由上訴人負擔。
    理  由
按上訴第三審法院，非以原判決違背法令為理由，不得為之，民
事訴訟法第四百六十七條定有明文。又同法第四百六十八條規定
，判決不適用法規或適用不當者，為違背法令。當事人提起上訴
，如以同法第四百六十九條所列各款情形為理由時，其上訴狀或
理由書應表明該判決有合於各該條款規定情形之具體內容，及係
依何訴訟資料合於該違背法令之具體事實。如依同法第四百六十
九條之一規定提起上訴，其上訴狀或理由書應表明該判決所違背
之法令條項，或有關判例、解釋字號，或成文法以外之習慣或法
理等及其具體內容，暨係依何訴訟資料合於該違背法令之具體事
實，並具體敘述為從事法之續造、確保裁判之一致性或其他所涉
及之法律見解具有原則上重要性之理由。上訴狀或理由書如未依
上述方法表明，或其所表明者，與上開法條規定不合時，即難認
為已合法表明上訴理由，其上訴自非合法。本件上訴人對於原判
決提起上訴，雖以該判決違背法令為由，惟核其上訴理由狀所載
內容，係就原審取捨證據、認定事實及解釋契約之職權行使所論
斷：本件上訴人雖主張：伊子謝承佑於民國九十年四月十四日，
在被上訴人財團法人長庚紀念醫院（下稱長庚醫院）出生後，接
受該院之醫療照顧，卻於翌日（十五）日出現窒息及發紺現象，
因而受有嬰兒腦性麻痺之重度殘障，嗣又於九十一年六月二十七
日，受有左大腿骨折之傷害，而於九十二年二月二十八日死亡，
全係因長庚醫院所屬醫師即被上訴人丙○○及所屬護士即被上訴
人丁○○、戊○○實施療護行為不當所致云云。惟按損害賠償之
債，以有損害之發生及有責任原因之事實，並二者之間，有相當
因果關係為成立要件。經查，關於丙○○部分：上訴人乙○○破
水超過二十四小時產下謝承佑，丙○○因而指示為謝承佑抽血做
細菌培養，並依謝承佑出生時體重三千四百二十公克，為其注射
ampicillin 90mg/次，每八小時注射一次，及 gentamicin 8mg/
次，每十二小時注射一次，有丙○○提出之生產記錄單及謝承佑
九十年四月十四日之醫囑單足按，此與被上訴人提出之兒科教科
書 NELSON,TEXTBOOK of PEDIATRICS及美國疾病管制局之建議，
並無不合。又謝承佑係發生「明顯危害生命的事件」（ ALTE ＝
apparent life-threatening event ），因而導致「缺氧缺血性
腦病變」，與丙○○指示注射抗生素之醫療行為間並無關聯。且
謝承佑於其後確未發現有細菌感染或敗血症之現象，則丙○○未
依敗血症之治療方式，將之置於新生兒中重度病房，並給予靜脈
輸液及氧氣之補充供應，尚難認其醫療處置有何失當之情形。另
謝承佑出生時新生兒生命指數（Apgar score ）正常，其雖有罹
患新生兒敗血症之機會，但由於其生命徵象穩定，且無異常狀況
，可將其置於嬰兒室中之「病嬰床」照顧，並無移置於新生兒中
重度病房之必要，上訴人執此主張丙○○醫療處置不當，並不足
取。謝承佑於九十年四月十五日凌晨四時許，在嬰兒室內出現全
身發紺（cyanosis）之狀況，護理人員丁○○除立即給予氧氣等
急救措施，並「急call Dr.丙○○，急送PICU（加護病房）處理
」，旋於四時二分，轉至加護病房，此有嬰兒室護理記錄單可稽
。又丙○○經通知後，立即趕往嬰兒室，在嬰兒室門口遇見抱著
謝承佑準備進入加護病房之護理人員，乃偕同將謝承佑送入加護
病房，並執行插管，業據證人即嬰兒室護士林秀玉、黃淑慧、徐
鵬顏等人到場證述明確，上訴人主張丙○○未到場給予謝承佑急
救，並非事實，其進而執此主張丙○○未善盡醫療注意義務，亦
不足取。關於丁○○部分：長庚醫院對於該院之新生兒，係採仰
睡為原則，僅於新生兒有嚴重吐嗆奶或因家屬要求之情況，始例
外使新生兒趴睡（即俯臥），並會記載於嬰兒室護理記錄單。謝
承佑之嬰兒室護理記錄單上並未記載趴睡或俯臥，且謝承佑當時
在嬰兒室內確係仰睡，亦據證人林秀玉、黃淑慧到場證述屬實，
丁○○並未使謝承佑趴睡或俯臥。上訴人空言臆測謝承佑係因趴
睡始出現發紺、窒息現象，並不足取。謝承佑於九十年四月十四
日十四時四十分入住嬰兒室後，護理人員先後於同日十四時四十
分、十七時、二十一時及翌（十五）日凌晨三時三十分，為謝承
佑量測體溫共四次，上訴人主張丁○○未注意觀察謝承佑之狀態
，亦不足取。又謝承佑自入住嬰兒室後，在九十年四月十五日凌
晨四時，突然出現發紺狀況之前，一直係處於穩定狀態，自無為
其量測血壓及安置監視器之必要，上訴人執此主張丁○○有疏失
或未盡注意義務，亦非可採。再者，謝承佑於九十年四月十五日
凌晨四時許，在嬰兒室內出現全身發紺之狀況，護理人員丁○○
立即給予氧氣、拍背刺激及使用人工甦醒球等急救措施，並由嬰
兒室護士林秀玉以手機聯絡醫師丙○○後，由丁○○於四時二分
將謝承佑急送加護病房，由丙○○為謝承佑進行插管，並由加護
病房醫護人員接手進行急救，有嬰兒室護理記錄單及加護病房護
理記錄單可稽，並經證人林秀玉、黃淑慧到場證述明確，丁○○
已在第一時間為謝承佑進行急救，殊不得以急救後仍無法避免發
生「缺氧缺血性腦病變」，遽指丁○○係有疏失或未善盡醫療義
務之情事。關於戊○○部分：謝承佑於九十一年六月二十七日上
午九時，曾因解便不順而有哭鬧，俟解便後即停止哭鬧；嗣於十
三時，護理人員為謝承佑更換尿片，並無哭鬧，平躺安睡中，肢
體無異常；又十三時三十分，謝承佑有哭鬧、情緒激動、四肢僵
直之情形，惟當時「肢體對稱無腫」；十四時十分，因痰音重，
故予抱起於護士腿上，予以chest care，此時並無哭鬧；俟十四
時三十分，乙○○前往探視謝承佑，至床邊撫摸謝承佑時，謝承
佑立即大哭，情緒激動，四肢僵直用力，此後即不斷哭泣，至十
五時十五分，始經乙○○發現謝承佑之左大腿腫起，經以Ｘ光檢
查，證實左大腿骨折等情，有謝承佑九十一年六月二十七日之護
理記錄單可稽，惟謝承佑因係罹患「缺氧缺血性腦病變」而長期
臥床，且又長期服用抗癲癇藥物，極有可能導致骨質疏鬆，此據
被上訴人提出「骨質疏鬆症」乙書可稽，尚難認係照顧不當所致
；且第一審囑託行政院衛生署醫事審議委員會鑑定結果亦認為：
「謝承佑之骨折應屬於病理性骨折（即正常而不明顯的外力作用
於不正常的骨頭，如骨質疏鬆等，所造成的骨折）。謝承佑因長
期臥床，極易產生骨質疏鬆，而抗癲癇藥物經使用數年後，亦可
能導致某種程度之骨質疏鬆」，有該委員會九十二年六月十一日
第0000000號鑑定書足按，上訴人主張謝承佑上開骨折係
發生於乙○○探視之九十一年六月二十七日十四時三十分以前，
由於當時負責照顧謝承佑之護士戊○○照顧不當所致，亦難逕予
採信。綜上所述，長庚醫院所僱用之醫師丙○○及所僱用之護士
丁○○、戊○○，於療護上訴人之子謝承佑之過程中，並無任何
疏失或可歸責之事由，從而，上訴人依民法第一百八十四條第一
項前段、第一百九十一條之三、第一百九十四條、第一百九十五
條第一項前段、第一百八十五條第一項、第一百八十八條第一項
、第二百二十四條、第二百二十七條、第二百二十七條之一及消
費者保護法第七條第一項、第三項之規定，請求被上訴人連帶給
付甲○○、乙○○各新台幣（下同）一百五十萬元（含慰藉金一
百三十五萬元及受扶養利益損失十五萬元）及自九十一年十一月
十九日起至清償日止，按年息百分之五計算利息，不應准許等詞
，指摘其為不當，並就與判決結果無關之理由及原審命為辯論及
已論斷者，泛言違法，而非表明該判決所違背之法令及其具體內
容，暨依訴訟資料合於該違背法令之具體事實，並具體敘述為從
事法之敘造、確保裁判之一致性或其他所涉及之法律見解具有原
則上重要性之理由，難認其已合法表明上訴理由。依首揭說明，
應認其上訴為不合法。末按訴訟實施者於能力、法定代理權或為
訴訟所必要之允許有欠缺之人所為之訴訟行為，經取得能力之本
人、取得法定代理權或允許權之人、法定代理人或有允許權人之
承認，溯及於行為時發生效力，民事訴訟法第四十八條定有明文
。查本件長庚醫院之法定代理人（即院長），於上訴人九十一年
八月五日提起本件訴訟時，即為己○○，此有上訴人所提出長庚
醫院九十一年七月二十日所出具之謝承佑診斷證明書所載為證（
見台灣台北地方法院九十一年度北調字第一八七號第四三頁），
惟因上訴人於起訴狀上，將長庚醫院之法定代理人記載為長庚醫
院林口分院院長陳昱瑞，因而長庚醫院曾於九十一年十月八日以
陳昱瑞為法定代理人，委任林秀峰、黃奕時為訴訟代理人於第一
審時到場為訴訟行為，又於九十二年七月二十三日以法定代理人
變更為陳敏夫為由，由陳敏夫聲明承受訴訟，並再委任林秀峰、
黃奕時為訴訟代理人，然陳昱瑞、陳敏夫均僅長庚醫院林口分院
之負責醫師（參見台灣台北地方法院九十一年度重訴字第二一五
一號卷第一五一頁），其法定代理權雖有欠缺，惟長庚醫院之法
定代理人己○○，已於九十二年十二月十日具狀向台灣台北地方
法院陳報承受訴訟，並承認長庚醫院由陳昱瑞（應包含陳敏夫部
分）為法定代理人並委任黃奕時、林秀峰為訴訟代理人之一切訴
訟行為等語（同上卷第一七四頁），長庚醫院在第一審法定代理
權之欠缺，應即因而補正，不生當事人於訴訟未經合法代理之問
題。又原判決將上訴人乙○○記載為「呂佳榮」，應由原審依法
裁定更正，均併予敘明。
據上論結，本件上訴為不合法。依民事訴訟法第四百八十一條、
第四百四十四條第一項、第九十五條、第七十八條，裁定如主文
。
中　　華　　民　　國　九十六　年　　十　　月   十八   日
                      最高法院民事第六庭
                          審判長法官  朱　建　男
                                法官  顏　南　全
                                法官  黃　義　豐
                                法官  鄭　傑　夫
                                法官  蘇　清　恭
      本件正本證明與原本無異
                                      書  記  官
中　　華　　民　　國　九十六　年　　十　　月  二十六  日
                                                 H
